【裁判字號】    94,自,49
【裁判日期】    950111
【裁判案由】    偽造文書
【裁判全文】
臺灣士林地方法院刑事判決                94年度自字第49號
自  訴  人  乙○○
自訴代理人  林衍鋒律師
被      告  甲○○
選任辯護人  陳再賢律師
上列被告因偽造文書案件，經自訴人提起自訴，被告為有罪之陳
述，本院合議庭裁定改行簡式審判程序，並判決如下：
    主  文
甲○○連續行使偽造私文書，足以生損害於公眾及他人，處有期
徒刑肆月，如易科罰金以參佰元折算壹日，緩刑貳年。
    事  實
一、緣甲○○與乙○○為姊弟關係。於民國92年9 月間，甲○○
    見其父親高添財年事漸長，為避免日後繳交巨額遺產稅，乃
    徵詢高添財同意，並與乙○○商量，暫將父親高添財部分名
    下土地分配與乙○○，待父親高添財過世後，再與其他兄姊
    協議處理，為此，乙○○遂依甲○○指示，交付多份印鑑證
    明、身分證影本及個人印鑑章。然甲○○未告知乙○○即擅
    將父親高添財名下所有坐落臺北市○○區○○段5 小段386
    、387 、388 、389 、390 、391 、392 、393 、394 、39
    6 、436 、437 、454 等地號、臺北市○○區○○段2 小段
    第546 、548 、562 等地號及臺北縣淡水鎮○○里○○段樹
    梅坑小段第468-6 、468-9 、469 、470 、472-2 、473 、
    485 等地號土地23筆悉數移轉與乙○○；又甲○○始終未向
    其他兄姊解釋原委經過，致乙○○遭其他兄姊質疑動機，為
    此，乙○○要求甲○○將涉案土地23筆悉數返還登記與父親
    高添財，殊料，甲○○基於盜用印章、偽造私文書、行使偽
    造私文書及使公務員登載不實之犯意，未經乙○○同意，盜
    用乙○○留存印鑑章、印鑑證明及身分證影本，以偽造土地
    建築改良物抵押權設定契約書及土地登記申請書，並捏造乙
    ○○為債務人兼義務人，甲○○為債權人兼權利人，及甲○
    ○受乙○○委託以辦理抵押權設定手續等不實情節，先於93
    年10月29日向臺北市士林地政事務所申請，就臺北市○○區
    ○○段5 小段第388 、391 、393 、394 等地號及臺北市○
    ○區○○段2 小段第546 、548 、562 等地號涉案土地7 筆
    設定抵押權，擔保債權總金額新臺幣（下同）1 億元；次於
    93年11月18日向臺北市士林地政事務所申請，就臺北市○○
    區○○段5 小段第386 、387 、389 、390 、392 、396 、
    436 、437 、454 等地號涉案土地9 筆設定抵押權，擔保債
    權總金額1000萬元；再於94年2 月25日向臺北縣淡水地政事
    務所申請，就臺北縣淡水鎮○○里○○段樹梅坑小段第468-
    6 、468-9 、469 、470 、472-2 、473 、485 等地號涉案
    土地7 筆設定抵押權，擔保債權總金額80萬元，分別使臺北
    市士林地政事務所及臺北縣淡水地政事務所承辦公務員陷於
    錯誤，將之登記在職務所掌之土地登記簿，足生損害於乙○
    ○及臺北市士林地政事務所、臺北縣淡水地政事務所對土地
    登記資料管理之正確性。
二、案經乙○○向本院提起自訴。
    理  由
一、前揭犯罪事實，業據被告甲○○於94年12月14日本院準備程
    序及審理時坦承不諱（見當日準備程序筆錄、審判筆錄），
    核與自訴人指訴之情節相符，復有授權書一份、土地登記申
    請書三份、土地抵押權設定契約書三份、乙○○之印鑑證明
    一份及土地登記謄本影本二十三份在卷可資佐證，足證被告
    自白與事實相符。事證明確，被告犯行堪以認定。
二、核被告所為，係犯刑法第216 條、第210 條之行使偽造私文
    書罪及刑法第214 條使公務員登載不實罪。被告盜用乙○○
    之印鑑章於土地登記申請書、土地抵押權設定契約書上盜用
    印文之行為，係偽造私文書之部分行為，不另論罪。被告偽
    造私文書後持以行使，其偽造私文書之低度行為應為行使偽
    造私文書之高度行為所吸收，僅論以行使偽造私文書之罪。
    又被告先後三次行使偽造私文書、使公務員登載不實犯行，
    時間緊接，所犯為構成要件相同之罪名，顯係基於概括犯意
    為之，各為連續犯，均應依刑法第56條之規定論以一罪，並
    加重其刑。被告所犯上開二罪，有方法目的之牽連關係，為
    牽連犯，應從一重論以行使偽造私文書罪。爰審酌被告因智
    識淺而觸法，侵害其弟之財產權益、所生危害尚非重大，及
    犯罪後已坦承犯行，並塗銷登記回復原狀（見卷附被告提出
    之土地登記謄本23份），深具悔意等一切情狀，量處有期徒
    刑四月，並諭知易科罰金之折算標準。又被告前未曾受有期
    徒刑以上刑之宣告（見卷附臺灣高等法院被告前案記錄表）
    ，其因一時失慮，偶罹刑章，經此罪刑之宣告，當知所警惕
    ，信無再犯之虞，本院認為所宣告之刑，以暫不執行為適當
    ，併予宣告緩刑二年，以啟自新。至被告盜用乙○○印鑑章
    偽造之土地登記申請書、土地建築改良物抵押權設定契約書
    各三份，均交付地政機關收受，已非屬被告所有之物，故不
    予宣告沒收。
據上論斷，應依刑事訴訟法第299 條第1 項前段，第273 條之1
第1 項，刑法第56條、第216 條、第210 條、第214 條、第55條
、第41條第1 項前段、第74條第1 款，罰金罰鍰提高標準條例第
1 條前段、第2 條，判決如主文。
中    華    民    國    95    年    1     月    11    日
                  刑事第四庭法  官  周  明  鴻
以上正本證明與原本無異。
如不服本判決，應於判決送達後10日內，向本院提出上訴狀。
                            書記官  楊  哲  偉
中    華    民    國    95    年    1     月    11    日
論罪法條：
刑法第216 條
行使第210 條至第215 條之文書者，依偽造、變造文書或登載不
實事項或使登載不實事項之規定處斷。
刑法第210 條
偽造、變造私文書，足以生損害於公眾或他人者，處五年以下有
期徒刑。
刑法第214 條
明知為不實之事項，而使公務員登載於職務上所掌之公文書，足
以生損害於公眾或他人者，處三年以下有期徒刑、拘役或五百元
以下罰金。


司法院資訊處製作；財團法人民間司法改革基金會備份。
